【裁判字號】    99,司家聲,439
【裁判日期】    990630
【裁判案由】    核定遺產管理人報酬
【裁判全文】
臺灣高雄地方法院民事裁定           99年度司家聲字第439號
聲  請  人  蘇志成律師即被繼承人甲○○之遺產管理人
上聲請人聲請核定遺產管理人報酬事件，本院裁定如下：
    主  文
聲請人任被繼承人甲○○（男，民國○○○年○月○日生，身分
證統一編號：Ｚ000000000號）之遺產管理人之報酬核
定為新臺幣陸萬元。
程序費用新臺幣壹仟元由被繼承人甲○○之遺產負擔。
    理  由
一、按「遺產管理人，得請求報酬，其數額由親屬會議按其勞力
    及其與被繼承人之關係酌定之。」、「依本法之規定應開親
    屬會議時，由當事人、法定代理人或其他利害關係人召集之
    。」、「親屬會議不能召開或召開有困難時，依法應經親屬
    會議處理之事項，由有召集權人聲請法院處理之。」，民法
    第1183條、第1129條、第1132條第2 項前段分別定有明文。
二、本件聲請意旨略以：聲請人前經本院97年度財管字第207 號
    民事裁定選任為被繼承人甲○○之遺產管理人，嗣依本院98
    年度家催字第11號民事裁定為公示催告，並於民國98年1 月
    18日刊登於臺灣新生報。而被繼承人之債權人已向本院民事
    執行處聲請就被繼承人之遺產以本院99年度司執字第39595
    號進行強制執行拍賣，另聲請人管理本件遺產事宜已支出費
    用新臺幣（下同）7,700 元及本件聲請費1,000 元，茲因遺
    產管理人之報酬已難期待由親屬會議酌定，爰依民法第1183
    條規定及「代管無人承認繼承作業要點」第14點第3 項規定
    ，以管理遺產報酬不得低於遺產現值百分之一為計算標準暨
    現今律師承辦案件收費行情，聲請本院裁定本件遺產管理報
    酬為80,000元，以便向本院民事執行處聲請參與分配等語。
三、經查：
  (一)本件被繼承人死亡後，其繼承人均已拋棄繼承權，且未經親
    屬會議選定遺產管理人，經本院選任聲請人為被繼承人之遺
    產管理人乙節，有本院97年度財管字第207 號民事裁定暨確
    定證明書附卷可稽，堪信為真實。準此，聲請人顯難召開親
    屬會議酌定其管理遺產之報酬，是其本於利害關係人之地位
    ，聲請本院酌定報酬，洵屬有據。
  (二)聲請人主張之前揭事實，除上述裁定暨確定證明書外，另據
    其提出被繼承人之遺產清冊、財政部高雄市國稅局財產歸屬
    資料清單、土地謄本、建物謄本、本院98年度家催字第11號
    民事裁定、台灣新生報刊登廣告證明單、行政陳述意見狀、
    本院民事執行處通知99年6 月17日雄院高99司執齊字第3959
    5 號通知、地政士辦理各項案件費用明細表、本院自行收納
    款項統一收據等件影本各1 份為證，堪信為真實。
  (三)本院審酌：本件被繼承人之遺產經鑑價其土地及房屋總值為
    3,240,000 元，有本院民事執行處通知99年6 月17日雄院高
    99司執齊字第39595 號通知附卷可參，其債權人有華南商業
    銀行股份有限公司、法務部行政執行署高雄行政執行處，除
    此之外，尚無其他債權人陳報債權、債務或遺贈，足見其遺
    產法律關係尚難繁瑣；以及聲請人業已為閱卷、聲請公示催
    告、登報、查詢被繼承人財產等管理遺產行為；且考量聲請
    人處理上開事務及後續所需時間之久暫、耗費人力之程度及
    各債權人受償權利之保障等一切情狀，認聲請人任被繼承人
    甲○○遺產管理人之報酬金額核定為60,000元（含已代墊費
    用），即屬適當，爰酌定如主文第1 項所示。至「代管無人
    承認繼承作業要點」第14點第3 項規定，以管理遺產報酬不
    得低於遺產現值百分之一為計算標準，僅供法院斟酌，尚非
    為據以論酬之依據，附此敘明。
四、末按依法應由關係人（包括聲請人、相對人及其他利害關係
    人）負擔費用者，法院裁定命關係人負擔時，應一併確定其
    數額，非訟事件法第24條第1 項所明定。經核本件聲請事件
    ，應徵之程序費用為1,000 元，依非訟事件法第157 條規定
    ，應由遺產負擔，爰併予確定如主文第2 項所示，附此敘明
    。
五、依非訟事件法第157 條、第24條第1 項，裁定如主文。
六、如對本裁定抗告，須於裁定送達後10日之不變期間內，向本
    院提出抗告狀，並繳納抗告費1,000元。
中    華    民    國    99    年    6     月    30    日
                  家事法庭  司法事務官  林于莙

司法院資訊處製作；財團法人民間司法改革基金會備份。
